臺灣雲林地方法院民事判決
110年度訴字第617號
原      告  Ｂ男    

被      告  潘〇勲  
                      （現於法務部○○○○○○○○○執行中）
上列被告因傷害致死案件，經原告提起損害賠償之附帶民事訴訟
（110年度附民字第154號），經本院刑事庭裁定移送前來，本院
於中華民國111年1月24日辯論終結，判決如下：
    主  文
被告應給付原告新臺幣玖拾貳萬柒仟柒佰柒拾玖元，及自民國一
一○年六月二十二日起至清償日止，按年息百分之五計算之利息
。
原告其餘之訴駁回。
訴訟費用由被告負擔五分之一；餘由原告負擔。
本判決第一項於原告以新臺幣參拾壹萬元供擔保後，得假執行。
原告其餘假執行之聲請駁回。
    事實及理由
壹、程序部分：
    按宣傳品、出版品、廣播、電視、網際網路或其他媒體對下
    列兒童及少年不得報導或記載其姓名或其他足以識別身分之
    資訊：四、為刑事案件、少年保護事件之當事人或被害人；
    行政機關及司法機關所製作必須公開之文書，除前項第3款
    或其他法律特別規定之情形外，亦不得揭露足以識別前項兒
    童及少年身分之資訊，兒童及少年福利與權益保障法第69條
    第1項、第2項分別定有明文。本件原告Ｂ男主張被告潘〇勲成
    年人故意對兒童即原告Ｂ男之子Ｃ童犯傷害致人於死罪，導致
    Ｃ童死亡，致原告Ｂ男受有損害，而Ｃ童於事發當時為未滿12
    歲之兒童，且為本院110年度訴字第171號傷害致死案件之被
    害人，是依首揭規定，本判決不得揭露與原告Ｂ男身分識別
    相關之資訊。又訴外人Ｃ童之母及被告潘〇勲之姓名若予揭露
    ，將因此可得推知Ｃ童之身分，故爰將Ｃ童之母及被告潘〇勲
    之姓名分別以Ａ女、被告潘〇勲代之，詳細身分識別資料如卷
    所載。
貳、實體部分：　　
一、原告主張：
  ㈠原告與訴外人Ａ女原為夫妻，於民國108年12月6日兩願離婚，
    Ａ女嗣於109年3月15日產下Ｃ童，Ｃ童雖於原告與Ａ女離婚後出
    生，惟依民法第1062條、第1063條之規定，Ｃ童之受胎期間
    ，原告與Ａ女婚姻關係尚存續中，Ｃ童應屬原告之婚生子女。
    Ｃ童出生後本由原告照顧，並隨原告居住於高雄市○○區之租
    屋處；後因原告工作常需遠赴外地工作，乃由Ａ女將Ｃ童帶回
    雲林縣○○鄉○○村之居所（詳細住址詳卷）照顧，並與Ａ女及
    被告即Ａ女之男友同住。詎於109年10月8日20時許，被告因Ｃ
    童不停哭鬧，竟基於傷害兒童之犯意，徒手抱起Ｃ童，並將
    之連續2次重甩出去，致Ｃ童撞擊地面後，造成其受有後腦顱
    内骨折出血之傷害，並隨即陷入昏迷，經送醫急救後，仍因
    頭部骨折、蜘蛛膜出血、腦損傷嚴重，致中樞神經性休克而
    不治死亡。被告以上開侵權行為，不法侵害Ｃ童致死，原告
    為Ｃ童之父，自得依民法第184條、第192條第2項、第194條
    之規定，請求被告賠償原告不能受扶養之損害及精神慰撫金
    。
  ㈡茲就被告應賠償原告損害之項目及其數額，詳列如下：
  ⒈不能受扶養之損害：原告為Ｃ童之父，於Ｃ童死亡時約26歲，
    依勞動基準法第54條第1項第1款之規定，65歲為退休年齡，
    故自原告65歲起應認具有受扶養權利，而因扶養義務人即Ｃ
    童遭被告橫奪生命，原告得依民法第192條第2項之規定請求
    被告賠償。又依高雄市簡易生命表所示，原告之平均餘命為
    80歲，故原告自65歲起尚有餘命15年，則原告可受扶養期間
    為180個月，以高雄市平均每人月消費支出新臺幣（下同）2
    2,942元、及原告除Ｃ童外尚有2名子女即訴外人陳○○、黃○○
    應負扶養義務，故Ｃ童對原告應負3分之1扶養義務，為此，
    請求被告賠償原告不能受扶養之損害927,779元。
　⒉精神慰撫金：本件事發時Ｃ童僅為未滿足歲之強褓中嬰兒，出
    生後本與原告同住由原告照顧，共享天倫之樂；嗣因原告工
    作之故，不得已將其交由前妻照顧，惟被告僅因其哭鬧，便
    將之重摔至地上，其殘忍行徑令人髮指。被告之殘忍惡行，
    造成原告與Ｃ童天人永隔，所受之悲痛，實係筆墨難以形容
    之痛；況Ｃ童當時係屬毫無抵抗能力之嬰兒，斯時所承受之
    痛楚，實令人難以想像，更著實令原告痛苦萬分。而被告前
    因妨害自由、詐欺及傷害等案件，入監服刑，甫於108年10
    月出監，竟不知悔改，藐視生命之可貴，而將未滿足歲之嬰
    兒殘忍地傷害致死，實難令人宥恕，原告所承受喪子之痛，
    確已造成原告精神上之巨大痛苦，為此，請求被告賠償原告
    精神慰撫金4,072,221元。
  ⒊爰依民法第184條第1項、第192條第2項、第194條之規定，請
    求被告給付原告5,000,000元，及自起訴狀繕本送達翌日起
    至清償日止，按年息百分之五計算之利息等語。
　　並聲明：㈠被告應給付原告5,000,000元，及自刑事附帶民事
    起訴狀繕本送達翌日起至清償日止，按年息百分之五計算之
    利息。㈡訴訟費用由被告負擔。㈢原告願供擔保，請准宣告假
    執行。
二、被告則以：我當時不是故意拋摔小孩，因為當時我是把小孩
    拋摔到枕頭上，旁邊還有娃娃、棉被，如果我是故意要傷害
    小孩，我就直接往地板拋摔小孩。我認為我當初抓小孩拋是
    過失行為，我移動小孩子前並沒有故意要傷害他的意思等語
    ，資為抗辯。
　　並聲明：㈠原告之訴及假執行之聲請均駁回。㈡訴訟費用由原
    告負擔。
三、兩造不爭執之事實：
  ㈠原告Ｂ男為被害人Ｃ童之父親。
  ㈡被告因傷害被害人Ｃ童致死案件，經本院以110年度訴字第171
    號刑事判決，判處被告成年人故意對兒童犯傷害致人於死罪
    ，處有期徒刑10年。
　㈢原告已受領犯罪被害人補償金150萬元。　
四、得心證之理由：
　　本件兩造所爭執之處，在於被告有無不法傷害被害人Ｃ童致
    死之侵權行為？原告請求被告賠償原告扶養費用之損失及精
    神慰撫金，有無理由？
　㈠被告有無不法傷害被害人Ｃ童致死之侵權行為？
　⒈原告主張被告於109年10月8日20時許，被告因Ｃ童不停哭鬧，
    竟基於傷害兒童之犯意，徒手抱起Ｃ童，並將之連續2次重甩
    出去，致Ｃ童撞擊地面後，造成其受有後腦顱内骨折出血之
    傷害，並隨即陷入昏迷，經送醫急救後，仍因頭部骨折、蜘
    蛛膜出血、腦損傷嚴重，致中樞神經性休克而不治死亡等情
    ，為被告所否認，並以：我兩次都是以雙手抱住Ｃ童之腋下
    ，彎腰把Ｃ童從門口輕丟到軟墊、枕頭上，並沒有將Ｃ童直接
    拋摔到地上，也不清楚為何Ｃ童頭部有受傷，我沒有傷害C童
    之故意等語。
　⒉經查，被告係Ａ女之同居人，被告自109年5、6月起與Ａ女共同
    照顧Ｃ童，Ａ女平日上班時，由被告照顧Ｃ童，於109年10月8
    日20時許，被告因Ｃ童哭鬧不停，情緒激動下，有二次對Ｃ童
    做出拋丟之動作，因見Ｃ童呼吸急促，遂對其作人工呼吸，Ａ
    女立即於同日20時15分許，將Ｃ童送往○○診所急救，嗣後分
    別於同日20時18分許、21時56分許，轉送往雲林長庚醫院及
    嘉義長庚醫院急診，Ｃ童到院前心跳停止，而於同日22時40
    分宣告死亡等事實，為被告所不爭執，並有幼恩診所診斷證
    明書、雲林長庚醫院診斷證明書、嘉義長庚醫院診斷證明書
    、臺灣嘉義地方檢察署相驗屍體證明書附於刑事卷可稽。
　⒊被害人Ｃ童經解剖之結果發現：於顱頂部頭皮下出血4×2公分
    ，於右後枕部有頭皮下出血4×3公分，下方伴有線性骨折5公
    分，併有一直角骨折撞擊點2×3公分，其下右後枕部蜘蛛膜
    出血2×1公分，併伴有間質出血；左小腦天幕下蜘蛛膜出血2
    ×1公分，伴有橋腦周邊出血；頭部外傷於顱頂部及右後枕部
    均有頭皮下出血，此為撞擊所造成，視為撞擊傷。此二傷害
    與後枕部頭骨骨折存有一直角骨折撞擊點2×3公分，且該骨
    折位置方向為右高左低，應為撞擊時與器物接觸所形成之骨
    折，為一型態傷。此一傷害向下造成腦組織之撕裂傷及蜘蛛
    膜出血並延伸至左小腦天幕下蜘蛛膜出血，伴有橋腦周邊出
    血，為對撞傷。對撞傷之傷害大於撞擊傷，為人移動撞擊固
    定物體造成。雖出血之量不大，但因危及生命中樞，故造成
    神經性休克死亡，本案無法完全排除造成Ｃ童頭部骨折之原
    因有外力介入造成其身體移動(拋摔），撞擊某固定物體而
    造成上述嚴重之傷害，故造成Ｃ童死亡之原因為拋摔造成頭
    部撞擊傷併骨折，導致蜘蛛膜出血及腦損傷，引發中樞神經
    損傷，造成神經性休克死亡等情，有法務部法醫研究所（10
    9）醫鑑字第1091102687號解剖報告書暨鑑定報告書、臺灣
    嘉義地方檢察署相驗屍體證明書附於刑事卷可佐。再佐以鑑
    定人即法醫劉景勳於刑事案件審理時證稱：C童之致命傷是
    右後枕部頭皮下有出血，其頭骨骨折之傷勢，是人為所造成
    ，稱之為「型態傷」，意指直角物品接觸到受傷的地方，撞
    到桌子直角處較易形成此種傷勢，故研判該傷勢係因Ｃ童與
    器物接觸所形成，Ｃ童頭部之型態傷，就是Ｃ童頭部跟床頭櫃
    接觸之證據，又Ｃ童對撞傷之傷勢看起來比撞擊傷大，一般
    都是人為移動去撞擊一個固定的物體所造成的；小孩之頭骨
    只是薄薄的一片，尚未發育完成，軟骨成份較多，同樣撞擊
    之情況，小孩跟大人所造成之傷害表象完全不同，造成小孩
    頭骨骨折需要很大之力量，根據Ｃ童之年齡及當時發展狀況
    ，屬尚不會走路或跳之年齡，需有外力介入，把力量加大、
    速度加快，才有足夠力量導致Ｃ童頭骨骨折之傷勢，所以認
    為他人以拋或摔方式，會造成此種型態傷之形成等語。堪認
    Ｃ童死亡之原因，係生前因遭受不當外力造成Ｃ童之身體移動
    後，其頭部撞擊某固定物體，致其受有頭部撞擊傷併骨折、
    蜘蛛膜出血、腦損傷等傷害，因而引發中樞神經性休克而死
    亡，堪以認定。
　⒋證人Ａ女於警詢、偵查及本院刑事庭審理時均一致證稱其於上
    開時、地親眼目睹被告將Ｃ童一手自地上抓起後，朝房間內
    地板軟墊方向，以一定之力道拋摔Ｃ童共2次，一次從背面、
    一次自正面抓起Ｃ童丟擲之情形；參以被告於偵查時供承：
    我有二次將C童摔在軟墊上等語，堪認被告於案發時，以手
    抓住包裹在Ｃ童身上之浴巾之方式，自背面將Ｃ童抓起，從門
    口往房間內地板之方向，猛力將Ｃ童拋摔一次，Ｃ童受驚嚇因
    而翻身，並雙手握拳持續哭鬧，Ａ女見狀上前制止未及，被
    告再次以手抓住包裹在Ｃ童身上浴巾之方式，將Ｃ童抓起而呈
    臉部朝上之平躺姿勢，猛力將Ｃ童往地板方向拋摔一次，使Ｃ
    童頭部之右後枕部部位撞擊房間內木製床頭櫃櫃角後落地，
    因而受有後腦顱內骨折出血、蜘蛛膜出血、腦損傷嚴重等傷
    害之事實。又Ｃ童確係因遭被告拋摔而頭部撞擊木製床頭櫃
    櫃角而落地，導致受有前開傷害進而死亡，是被告之傷害行
    為與Ｃ童之死亡結果間，具有相當因果關係，應堪認定。
　⒌被告雖辯稱：我二次均雙手抱住Ｃ童腋下，並將Ｃ童輕丟在軟
    墊或玩偶上，沒有故意傷害Ｃ童的意思等語，惟被害人Ｃ童所
    受頭部撞擊傷併骨折、蜘蛛膜出血及腦損傷等傷害，必須經
    他人施以相當程度之力量、速度，方能使Ｃ童受有前開傷勢
    ，顯非輕丟至軟墊、枕頭具緩衝之處可能造成。又Ｃ童為未
    滿1歲之幼童，頭骨尚未發育完成，被告僅因Ｃ童哭鬧，即2
    次以手抓起Ｃ童將之拋摔於軟墊上，被告有意識的將Ｃ童自地
    板抓起拋摔至軟墊上之行為，顯非過失所為。被告上開辯解
    ，顯係事後卸責之詞，不足採信。
  ⒍綜上所述，被告確有於上開時、地2次拋摔Ｃ童，致Ｃ童撞擊木
    製床頭櫃櫃角後落地，因此受有後腦顱内骨折出血之傷害，
    隨即陷入昏迷，經送醫後，仍因頭部骨折、蜘蛛膜出血、腦
    損傷嚴重，致中樞神經性休克而不治死亡之事實，是被告確
    有故意傷害Ｃ童致死之侵權行為，應堪認定。
　㈡原告請求被告賠償原告扶養費用之損失及精神慰撫金，有無
    理由？　
　⒈按被害人對於第三人負有法定扶養義務者，加害人對於該第
    三人亦應負損害賠償責任；不法侵害他人致死者，被害人之
    父、母、子、女及配偶，雖非財產上之損害，亦得請求賠償
    相當之金額，民法第192 條第2 項、第194 條分別定有明文
    。本件被告故意傷害Ｃ童致死，已如前述，則原告主張依侵
    權行為之法律關係，請求被告賠償損害，自屬有據。
  ⒉茲就原告請求被告賠償項目，論述如下：
  ⑴扶養費用部分：
  ①按民法第1117條第1項規定，受扶養權利者，以不能維持生活
    而無謀生能力者為限。而同條第2項僅規定，前項無謀生能
    力之限制，於直系血親尊親屬不適用之，並非規定前項之限
    制，於直系血親尊親屬不適用之。是直系血親尊親屬，如能
    以自己財產維持生活者，自無受扶養之權利；易言之，直系
    血親尊親屬受扶養之權利，仍應受『不能維持生活』之限制（
    最高法院62年度第2次民庭庭推總會決議要旨可參）。查原
    告為83年11月7日生，Ｃ童為109年3月15日出生，有戶籍謄本
    在卷可參，原告於其子Ｃ童死亡時為25歲之男子，原告自承
    現擔任鐵工，每月收入約5萬元至6萬元，堪認原告迄至勞動
    基準法第54條所定強制退休年齡65歲以前，應非不能以自己
    之財產及勞力所得維持生活，是原告請求被告賠償原告65歲
    以後所受不能受Ｃ童扶養之損害，尚非無據。
　②查原告除被害人Ｃ童外，尚有長女陳○○（106年10月28日生）
    、長男黃○○（107年10月26日生），有戶役政連結作業系統
    表在卷可佐。是原告於法律上之扶養義務人既有三人，其可
    向被告請求賠償之扶養費應為三分之一。
　③本院審酌原告居住於高雄市，109年高雄市每人每月消費支出
    為23,159元，以上開數額計算原告應受扶養費用額之基準，
    應屬適當。再參酌109年高雄市簡易生命表（男性）記載，
    男性於25歲時尚有之平均餘命為52.68年，故原告於65歲時
    可享有之受扶養年限為12.68年，原告係一次請求被告給付
    扶養費，應扣除依霍夫曼式計算之中間利息，依此計算，其
    應受扶養之費用為927,779元【計算式：依霍夫曼式計算法
    扣除中間利息（首期給付不扣除中間利息）核計其金額為新
    臺幣927,779元【計算方式為：(277,908×9.00000000+(277,
    908×0.00000000)×(10.00000000-0.00000000))÷3=927,778.
    0000000000。其中9.00000000為年別單利5%第12年霍夫曼累
    計係數，10.00000000為年別單利5%第13年霍夫曼累計係數
    ，0.00000000為未滿一年部分折算年數之比例(249/366=0.0
    0000000)。採四捨五入，元以下進位】。準此，原告請求被
    告賠償不能受扶養之損害927,779元，為有理由，應予准許
    。　　
  ⑵精神慰撫金部分：
　　原告為被害人Ｃ童之父，原告因被告傷害Ｃ童致死之犯行驟然
    喪子，內心傷慟非淺，其受有精神上之痛苦，應堪認定。本
    院審酌原告高中畢業，從事鐵工工作，每月收入約5萬至6萬
    元，名下除自小客車3部外，別無其他財產；被告高中肄業
    ，擔任鐵工，每月收入約3至4萬元，名下無動產及不動產，
    業據兩造陳明在卷，並有稅務電子閘門財產所得調件明細表
    在卷可參，及兩造身分、社會地位、智識水準及原告所受損
    害程度等一切情形，認原告請求被告賠償精神慰撫金4,072,
    221元，尚屬過高，應核減為150萬元，始屬適當。
  ㈢又按，國家於支付犯罪被害補償金後，於補償金額範圍內，
　  對犯罪行為人或依法應負賠償責任之人有求償權，犯罪被害
　  人保護法第12條第1項定有明文。犯罪被害人補償制度，在
　  於補民事侵權行為制度之不足，國家之支付補償，乃基於社
　  會安全之考量，使犯罪被害人能先獲得救濟，國家支付補償
　  金後，於補償金額範圍內，對犯罪行為人或依法應負賠償責
　  任之人有求償權，此項求償權之本質，源於被害人之損害賠
　  償請求權，國家支付補償金後，原歸屬於被害人之損害賠償
　  請求權即因法律規定而移轉予國家，發生債權法定移轉之效
　  力，被害人就該補償金額對犯罪行為人或依法應負賠償負責
　  之人已無債權存在，自不得再為請求而應予扣除。經查，本
　  件原告因被告傷害Ｃ童致死之犯行受有損害，已依法受領15
　　0萬元之被害人補償金，有臺灣雲林地方檢察署犯罪被害人
    補償審議委員會決定書在卷可參（見本院卷第113頁至第117
    頁），揆諸前揭規定，原告對被告上開數額之損害賠償請求
    權依法已移轉於國家，自不得再請求被告賠償，是本件扣除
    原告已領取之上開補償金後，原告得請求被告賠償之金額為
    927,779元，逾此部分之請求，則無理由，應予駁回。
　㈣末按，給付無確定期限者，債務人於債權人得請求給付時，
    經其催告而未為給付，自受催告時起，負遲延責任。其經債
    權人起訴而送達訴狀，與催告有同一之效力；又遲延之債務
    ，以支付金錢為標的者，債權人得請求依法定利率計算之遲
    延利息；應付利息之債務，其利率未經約定，亦無法律可據
    者，週年利率為 5％，民法第229條第2項、第233條第1項前
    段及第 203條，分別定有明文。原告起訴請求被告賠償前揭
    損害而被告未為給付，原告自得依上開規定，請求被告加付
    遲延利息。
　㈤綜上所述，原告依侵權行為之法律關係，請求被告給付原告9
    27,779元，及自起訴狀繕本送達翌日即110年6月22日起至清
    償日止，按年息百分之五計算之利息，為有理由，應予准許
    ；逾此部分之請求，則屬無據，應予駁回。
　㈥又原告陳明願供擔保，請准宣告假執行，就原告勝訴部分，
    經核並無不合，爰酌定相當之金額准許之。惟就原告敗訴部
    分，其假執行之聲請即失所附麗，應併予駁回。
　㈦本件事證已臻明確，兩造其餘主張與攻擊防禦方法，經核均
    與本件判決結果無影響，爰不一一予以審酌，附此敘明。
五、訴訟費用負擔之依據：民事訴訟法第79條。　　
中　　華　　民　　國　　111 　年　　2 　　月　　14　　日
                  民事第二庭    法  官  冷明珍

以上正本係照原本作成。
如對本判決上訴，須於判決送達後20日內向本院提出上訴狀。如
委任律師提起上訴者，應一併繳納上訴審裁判費。
中　　華　　民　　國　　111 　年　　2 　　月　　14　　日
                                書記官　陳姵君